臺灣臺中地方法院民事裁定　　　　　　 100年度監宣字第40號
聲　請　人　王淑琴
相　對　人　洪聰明
　　　　　　洪錦珠
上列聲請人聲請監護宣告事件，本院裁定如下：
    主    文
宣告洪聰明（國民身分證統一編號：Ｚ000000000號）
、洪錦珠（國民身分證統一編號：Ｚ000000000號）為
受監護宣告之人。
選定王淑琴為受監護宣告之人之監護人。
指定洪山為會同開具財產清冊之人。
聲請費用由受監護宣告之人負擔。
    理    由
一、聲請意旨略以：聲請人王淑琴（女、民國○○年○ 月○○日生、
    國民身分證統一編號：Ｚ000000000號）為相對人洪聰明（男
    、55年12月2 日生、國民身分證統一編號：Ｚ000000000號）
    、洪錦珠（女、52年1月3日生、國民身分證統一編號：Ｚ000
    000000號）之姑媽。相對人2人於幼年時期即均患有重度智
    能障礙，雖屢經延醫診治，均不見起色，已不能為意思表示
    、受意思表示及辨識其意思表示效果，且無法處理自己事務
    ，為此聲請對其等為監護之宣告，並請選定聲請人為監護人
    ，另請指定相對人之表哥洪山為會同開具財產清冊之人等
    語。
二、按對於因精神障礙或其他心智缺陷，致不能為意思表示或受
    意思表示，或不能辨識其意思表示之效果者，法院得因本人
    、配偶、四親等內之親屬、最近1 年有同居事實之其他親屬
    、檢察官、主管機關或社會福利機構之聲請，為監護之宣告
    。法院為監護之宣告時，應依職權就配偶、四親等內之親屬
    、最近1 年有同居事實之其他親屬、主管機關、社會福利機
    構或其他適當之人選定1 人或數人為監護人，並同時指定會
    同開具財產清冊之人。法院選定監護人時，應依受監護宣告
    之人之最佳利益，優先考量受監護宣告之人之意見，審酌一
    切情狀，並注意下列事項：一受監護宣告之人之身心狀態與
    生活及財產狀況。二受監護宣告之人與其配偶、子女或其他
    共同生活之人間之情感狀況。三監護人之職業、經歷、意見
    及其與受監護宣告之人之利害關係。四法人為監護人時，其
    事業之種類與內容，法人及其代表人與受監護宣告之人之利
    害關係，民法第14條第1項、第1111條第1項、第1111條之 1
    分別定有明文。
三、經查：
  (一)聲請人主張其為相對人洪聰明、洪錦珠之姑媽，相對人洪聰
    明、洪錦珠有上開事由需為監護之宣告之事實，業據提出相
    對人身心障礙手冊、戶籍謄本及診斷證明書為證，是聲請人
    既為相對人之四親等內之親屬，依法自得聲請對相對人洪聰
    明、洪錦珠為監護之宣告。本院於鑑定人即中國醫藥大學附
    設醫院黃介良醫師前分別訊問相對人洪聰明、洪錦珠，相對
    人洪聰明對姓名、年籍、住所問題，均不能完整或正確地回
    答，且無思考力、判斷力、計算能力、使用金錢能力、搭乘
    交通工具能力及現實感；相對人洪錦珠則無法正確陳述其住
    所，亦無思考力、判斷力、計算能力、使用金錢能力、搭乘
    交通工具能力及現實感。嗣經鑑定醫師鑑定結果，相對人洪
    聰明部分略以：相對人自幼發展出現遲緩，就學成績落後，
    小學二年級即未繼續就讀，有癲癇病史，領有重度智能障礙
    之殘障手冊，相對人因智能障礙，雖可簡單言語表達，但無
    法完整溝通，對於簡單問題可以簡短回應，但對於深度或須
    思考之問題則無法進行，其理解能力有明顯障礙，外觀尚可
    ，自我照顧上需他人協助進行，沐浴、洗臉、如廁、進食、
    日常生活之消費等須專人協助，鑑定時意識尚清楚，對鑑定
    人的問候及簡單的詢問可以回應，言語對題簡短，有顯著短
    期記憶力障礙，對人之定向力可，但對時間及地點之定向能
    力有障礙，簡易之加減明顯錯誤，也無法抽象之運算以及乘
    除法，理解、判斷力有顯著之缺損，現在性格特徵較為退縮
    ，無觀察到有明顯之幻覺以及因幻覺而造成之異常行為，智
    力測驗約在3～4歲能力階段（重度智能障礙），基於受鑑定
    人有精神上之障礙（器質型精神病），其程度重大，不能管
    理處分自己的財產、回復之可能性低。其精神障礙之程度「
    不能為意思表示或受意思表示」、「不能辨識其意思表示之
    效果」，可為監護宣告等語；相對人洪錦珠部分略以：相對
    人自幼發展出現遲緩，就學成績落後，小學二年級即未繼續
    就讀，有癲癇及糖尿病病史，領有重度智能障礙之殘障手冊
    ，相對人因智能障礙，雖可簡單言語表達，但無法完整溝通
    ，對於簡單問題可以簡短回應，但對於深度或須思考之問題
    則無法進行，其理解能力有明顯障礙，外觀尚可，自我照顧
    上需他人協助進行，沐浴、洗臉、如廁、進食、日常生活之
    消費等須專人協助，銀行帳戶可能受人影響而誤用，鑑定時
    意識尚清楚，對鑑定人的問候及簡單的詢問可以回應，言語
    對題簡短，有顯著短期記憶力障礙，對人之定向力可，但對
    時間及地點之定向能力有障礙，簡易之加減明顯錯誤，也無
    法抽象之運算以及乘除法，理解、判斷力有顯著之缺損，現
    在性格特徵較為退縮，易驚嚇哭泣，無觀察到有明顯之幻覺
    以及因幻覺而造成之異常行為，智力測驗約在3～4歲能力階
    段（重度智能障礙），基於受鑑定人有精神上之障礙（器質
    型精神病），其程度重大，不能管理處分自己的財產、回復
    之可能性低。其精神障礙之程度「不能為意思表示或受意思
    表示」、「不能辨識其意思表示之效果」，可為監護宣告等
    語，有中國醫藥大學附設醫院成年監護鑑定書2 件在卷可稽
    。本院審酌上開訊問結果及醫師所為之鑑定意見，認相對人
    洪聰明、洪錦珠因精神障礙，致不能為意思表示或受意思表
    示，亦不能辨識其意思表示效果，故聲請人聲請對相對人洪
    聰明、洪錦珠為監護之宣告，為有理由，應予准許。
  (二)相對人均未婚，且父親洪木火、母親洪黃秀均歿等情，有前
    揭戶籍謄本及死亡證明書在卷可稽。而聲請人王淑琴為相對
    人洪聰明、洪錦珠之姑媽，現與相對人同住，負責相對人之
    生活照顧，且相對人之堂舅黃龍、相對人之表哥洪銀謀、洪
    峰山、相對人之表弟何宗志、何宗杰均同意由聲請人擔任相
    對人洪聰明、洪錦珠之監護人；再者，聲請人於本院訊問時
    亦表示同意擔任監護人，有親屬團體會議推定監護人、會同
    開具財產清冊之人說明書、親屬系統表、前揭筆錄在卷可憑
    。茲本院參酌前揭各節，認由聲請人任監護人，最能符合受
    監護宣告之人之最佳利益，爰選定聲請人為相對人之監護人
    。
  (三)另關係人洪山（男、45年1 月15日生、國民身分證統一編
    號：Ｚ000000000號）係相對人之表哥，同意擔任會同開具財
    產清冊之人，並得聲請人、前揭關係人黃龍、洪銀謀、洪
    山、何宗志、何宗杰同意，有上開親屬團體會議推定監護人
    、會同開具財產清冊之人說明書、同意書在卷可憑，爰指定
    洪山為會同開具財產清冊之人。
  (四)末按民法第1113條準用同法第1099條、第1109條之規定，監
    護開始時，監護人對於受監護人之財產，應依規定會同法院
    指定會同開具財產清冊之人，於2 個月內開具財產清冊，並
    陳報法院；監護人於執行監護職務時，因故意或過失，致生
    損害於受監護人者，應負賠償之責。準此，監護人王淑琴於
    本裁定確定後，應會同如主文第3 項所示之法院指定人之洪
    峰山，於2個月內開具財產清冊，並陳報法院，併此敘明。
四、依民事訴訟法第608條第1項，裁定如主文。
中    華    民    國    100    年    6    月    30    日
                   家事法庭     法  官  郭妙俐
正本係照原本作成。
如不服本裁定關於選定監護人及指定會同開具財產清冊之人等部
分，應於送達後10日內向本院提出抗告狀，並繳納抗告費新臺幣
1,000 元；其餘關於宣告監護之部分，不得抗告。
中    華    民    國    100    年    6    月    30    日
                                書記官